臺灣彰化地方法院刑事判決　　　　　　　96年度訴緝字第28號
公　訴　人　臺灣彰化地方法院檢察署檢察官
被　　　告　甲○○
上列被告因違反肅清煙毒條例等案件，經檢察官提起公訴（八十
三年度偵字第六三七七、六六○二號），本院判決如下：
    主  文
本件免訴。
    理  由
一、公訴意旨略以：被告甲○○基於概括犯意，自不詳時間起至
    民國八十三年七月上旬某日止，連續在彰化縣溪湖鎮○○路
    ○段阿國海鮮店等地，將海洛因粉末摻入香煙點火吸食方式
    ，施用毒品海洛因多次；另基於概括犯意，自八十三年六月
    間起至同年七月六日止，連續在上揭地點等地，將安非他命
    少許置於鋁箔紙上加熱吸其白煙方式，非法吸用安非他命多
    次，因認被告所為，分別涉犯修正前肅清煙毒條例第九條第
    一項、修正前麻醉藥品管理條例第十三條之一第二項第四款
    之罪嫌等語。
二、按時效已完成者，應諭知免訴之判決，並得不經言詞辯論為
    之，刑事訴訟法第三百零二條第二款、第三百零七條分別定
    有明文。又被告行為後，刑法、刑法施行法先後於九十四年
    二月二日、同年六月十四日修正公布，並均於九十五年七月
    一日施行，其中，刑法第八十條、第八十三條關於追訴權時
    效之規定，分別由「追訴權，因左列期間內不行使而消滅：
    一、死刑、無期徒刑或十年以上有期徒刑者，二十年。二、
    三年以上、十年未滿有期徒刑者，十年。三、一年以上、三
    年未滿有期徒刑者，五年。四、一年未滿有期徒刑者，三年
    。五、拘役或罰金者，一年。前項期間，自犯罪成立之日起
    算。但犯罪行為有連續或繼續之狀態者，自行為終了之日起
    算。」「追訴權之時效，如依法律之規定，偵查、起訴或審
    判之程序不能開始或繼續時，停止其進行。前項時效停止，
    自停止原因消滅之日起，與停止前已經過之期間，一併計算
    。停止原因繼續存在之期間，如達於第八十條第一項各款所
    定期間四分之一者，其停止原因視為消滅。」修正為「追訴
    權，因下列期間內未起訴而消滅：一、犯最重本刑為死刑、
    無期徒刑或十年以上有期徒刑之罪者，三十年。二、犯最重
    本刑為三年以上十年未滿有期徒刑之罪者，二十年。三、犯
    最重本刑為一年以上三年未滿有期徒刑之罪者，十年。四、
    犯最重本刑為一年未滿有期徒刑、拘役或罰金之罪者，五年
    。前項期間自犯罪成立之日起算。但犯罪行為有繼續之狀態
    者，自行為終了之日起算。」「追訴權之時效，因起訴而停
    止進行。依法應停止偵查或因犯罪行為人逃匿而通緝者，亦
    同。前項時效之停止進行，有下列情形之一者，其停止原因
    視為消滅：一、諭知公訴不受理判決確定，或因程序上理由
    終結自訴確定者。二、審判程序依法律之規定或因被告逃匿
    而通緝，不能開始或繼續，而其期間已達第八十條第一項各
    款所定期間四分之一者。三、依第一項後段規定停止偵查或
    通緝，而其期間已達第八十條第一項各款所定期間四分之一
    者。前二項之時效，自停止原因消滅之日起，與停止前已經
    過之期間，一併計算。」依刑法施行法第八條之一、刑法第
    二條第一項規定，於中華民國九十四年一月七日刑法修正施
    行前，其追訴權或行刑權時效已進行而未完成者，比較修正
    前後之條文，適用最有利於行為人之規定；行為後法律有變
    更者，適用行為時之法律，但行為後之法律有利於行為人者
    ，適用最有利於行為人之法律。經比較新、舊法結果，應以
    修正前刑法第八十條、第八十三條之規定，最有利於被告，
    依刑法施行法第八條之一、刑法第二條第一項前段規定，自
    應適用被告行為時之法律即修正前刑法第八十條、第八十三
    條之規定，計算本件之追訴權時效。
三、經查，被告甲○○被訴違反修正前肅清煙毒條例第九條第一
    項、修正前麻醉藥品管理條例第十三條之一第二項第四款之
    行為，因被告逃匿，經本院通緝，致審判之程序不能繼續，
    依修正前刑法第八十條、第八十三條之規定，並參照大法官
    會議六十三年釋字第一三八號、五十七年釋字第一二三號解
    釋、最高法院八十二年九月二十一日第十次刑事庭會議紀錄
    之意旨，已實施偵查及經提起訴訟，且在審判進行中，均不
    生時效進行之問題。又修正前肅清煙毒條例第九條第一項之
    罪，法定最重本刑為七年以下有期徒刑，修正前麻醉藥品管
    理條例第十三條之一第二項第四款之罪，法定最重本刑為三
    年以下有期徒刑，依修正前刑法第八十條第一項第二款之規
    定，追訴權時效均為十年，自被告最後之犯罪時間八十三年
    七月上旬某日、同月六日分別起算，加計追訴權時效十年、
    追訴權時效停止期間二年六月、實施偵查至通緝前一日之期
    間五月（即自八十三年七月九日開始偵查至八十三年十二月
    九日通緝前一日），此有彰化縣警察局刑事案件移送書上之
    臺灣彰化地方法院檢察署收文章（偵字第六三七七號卷第一
    頁）、本院通緝書各一份在卷可稽，被告所涉修正前肅清煙
    毒條例第九條第一項、修正前麻醉藥品管理條例第十三條之
    一第二項第四款之罪嫌，其追訴權時效應分別於九十六年六
    月上旬、同月六日完成。本件被告所涉修正前肅清煙毒條例
    第九條第一項、修正前麻醉藥品管理條例第十三條之一第二
    項第四款之罪嫌，其追訴權時效既已完成，爰依前揭規定，
    不經言詞辯論，逕為諭知免訴之判決。
據上論斷，應依刑事訴訟法第三百零二條第二款、第三百零七條
，判決如主文。
中　　華　　民　　國　　96　　年　　7 　　月　　31　　日
              刑事第六庭  審判長法  官  王義閔
      　                        法  官  林欣苑
        　                      法  官  鄭舜元
以上正本證明與原本無異。
如不服本判決應於收受本判決後10日內向本院提出上訴書狀，其
未敘述上訴理由者，並得於提起上訴後10日內向本院補提理由書
狀（均須按他造當事人之人數附繕本）「切勿逕送上級法院」。
中　　華　　民　　國　　96　　年　　8 　　月　　1 　　日
                                書記官  呂雅惠
